臺灣高等法院刑事判決　　　　　　　　94年度上訴字第2490號
　　上　訴　人　臺灣板橋地方法院檢察署檢察官
　　被　　　告　丙○○
上列上訴人因被告詐欺等案件，不服臺灣板橋地方法院93年度訴
字第2117號，中華民國94年5月31日第一審判決（起訴案號：臺
灣板橋地方法院檢察署93年度偵字第16271號），提起上訴，本
院判決如下：
    主  文
原判決撤銷。
本件免訴。
    理  由
一、檢察官起訴書意旨認被告丙○○於民國92年11月底，在中國
    時報上看到出租郵局或銀行存摺之廣告，明知係由真實姓名
    年籍不詳之成年男子以詐術騙人錢財之犯罪集團所刊登，並
    得知僅需提供以自己名義申請開立之金融機構存款帳戶供該
    犯罪集團使用一個月，即可得到新台幣（下同）1000元之報
    酬，可預見提供自己帳戶供人使用，足以掩飾或隱匿他人重
    大犯罪所得之財物，竟與該人基於犯意聯絡，由丙○○於92
    年12月11日，分別在遠東商業銀行三重分行（下稱遠東商銀
    ）及誠泰商業銀行三重分行（下稱誠泰商銀），開立存款帳
    戶（遠東商銀之帳號：00000000000000；誠泰商銀之帳號：
    000000000000），再將存摺、金融卡以上開價格出租予該人
    ，以此方式替該人之犯罪集團掩飾並取得因常業詐欺犯罪所
    得之財物（該人之犯罪集團常業詐欺之犯罪方式，係以打電
    話予不特定人，並向被害人佯稱係其親友，因發生事故，急
    需現金，使被害人將自己帳戶內之存款，匯至丙○○所提供
    之帳戶內）。嗣甲○○、乙○○分別於92年12月15日及25日
    ，接獲上開詐騙電話，而使甲○○及乙○○信以為真，而分
    別依對方指示，以提款機轉帳三萬元及五萬元入丙○○上開
    遠東商銀及誠泰商銀帳戶內等情，業據被告丙○○坦承不諱
    ，核與被害人甲○○於警詢中、乙○○於警詢、本院審理中
    所指述之情節大致相符，並有被告設立帳戶之開戶申請資料
    、提領交易明細紀錄在卷可稽。被告所為有犯刑法第30條、
    第340條之幫助常業詐欺罪，與洗錢防制法第9條第2項之幫
    助掩飾他人因重大犯罪所得財物罪。所犯二罪間，有方法結
    果之牽連關係，應依刑法第55條之規定，從較重之幫助常業
    詐欺罪處斷，足以認定。
二、惟查被告另於民國九十二年十二月間，見中國時報分類廣告
    欄登載乙則「郵局帳戶出租」之廣告，即依廣告上所載電話
    與一真實姓名年籍不詳之林姓男子聯絡，該男子允諾給予丙○○一個月新臺幣（下同）一千元之租金，要求丙○○開立
    帳戶供其使用，丙○○在可預見金融機構帳戶係個人理財之
    重要工具，該名男子取得帳戶後可能用供掩飾詐欺取財之犯
    罪所得，竟仍不顧他人可能因而遭受財產損害之危險，基於
    幫助該男子所屬不詳犯罪集團實施常業詐欺及為不詳犯罪集
    團掩飾或隱匿彼等常業詐欺犯罪所得財物之之不確定故意，
    於九十二年十二月十一日，至臺北縣三重市○○路○段二三
    二號臺灣中小企業銀行南三重分行開設000000000
    00000號帳00000000000000號帳戶，並
    於同日在臺北縣蘆洲市○○路與中正路路口，將該帳戶之印
    章、存摺及提款卡交付該男子使用，而容認該男子使用該帳
    戶藉以犯罪。嗣該男子及其共犯果於九十三年二月三日，撥
    打電話至鄭嫦玫住處，佯稱係中央健保局欲退還健保費，鄭
    嫦玫信以為真，遂於同日持提款卡至自動櫃員機，依該自稱
    「陳漢威」男子之指示操作轉帳，因而匯款九萬九千九百七
    十五元至上開帳戶。鄭嫦玫於匯款後因查覺有異，向中央健
    保局查詢後始知受騙等情，業經檢察官以93年度偵字第1486
    4號聲請簡易判決處刑，並由原審於93年12月24日以93 年度
    簡字第5545號刑事簡易判決，認被告丙○○所為，係犯刑法
    第三十條第一項、第三百四十條之幫助常業詐欺罪及刑法第
    三十條第一項、洗錢防制法第九條第一項之幫助洗錢罪。被
    告以一提供帳戶之行為，同時觸犯上開二罪名，為想像競合
    犯，應依刑法第五十五條前段規定，從一重之幫助常業詐欺
    罪處斷，而判處丙○○幫助以犯意圖為自己不法之所有，以
    詐術使人將本人之物交付之罪為常業，處有期徒刑參月，如
    易科罰金，以佰元折算壹日；所得財物新臺幣壹仟元沒收
    ，如全部或一部不能沒收時，以其財產抵償之，該刑事簡易
    判決業於94年4月11日確定，有原審上開刑事簡易判決處刑
    書、本院被告前案紀錄表及原審法院94年8月24日板院通刑
    樂93簡5545號字第28569號函附卷可稽。該案與本件檢察官
    起訴的犯罪事實均屬常業犯之一部，依審判不可分原則，該
    案確定判決之效力，應及於全部犯罪事實，本案依法應諭知
    免訴之判決，原審疏未詳查，對被告諭知幫助以犯意圖為自
    己不法之所有，以詐術使人將本人之物交付之罪為常業，處
    有期徒刑拾月，緩刑參年，所得財物新臺幣參仟元沒收，如
    全部或一部不能沒收時，以其財產抵償之，顯有未合，檢察
    官上訴意旨執此指摘原判決不當為有理由，自應由本院將原
    判決撤銷，諭知本件免訴之判決，並不經言詞辯論為之，以
    資適法。
據上論斷，應依刑事訴訟法第369條第1項前段、第364條、第302
條第1款、第307條，判決如主文。
中　　華　　民　　國　　94　　年　　8 　　月　　30　　日
                  臺灣高等法院刑事第二庭
                      審判長法  官  蔡  長  溪
                            法  官  林  俊  益
                            法  官  楊  貴  志
以上正本證明與原本無異。
如不服本判決，應於收受送達後十日內向本院提出上訴書狀，其
未敘述上訴之理由者並得於提起上訴後十日內向本院補提理由書
（均須按他造當事人之人數附繕本）。
                            書記官  詹  麗  珠
中　　華　　民　　國　　94　　年　　8 　　月　　31　　日
